臺灣宜蘭地方法院刑事判決　　　　　　　　　　　　　九十一年度易字第一三二號
　　公　訴　人　臺灣宜蘭地方法院檢察署檢察官
　　被　　　告　丙○○
　　　　　　　　丁○○
　　　　　　　　乙○○○
　　　　　　　　甲○○
　　共　　　同　李蒼棟
　　選任辯護人
右列被告因妨害自由等案件，經檢察官提起公訴（九十年度偵字第三六五一號），本
院判決如左：
    主  文
丙○○共同以強暴妨害人行使權利，處拘役拾日，如易科罰金，以佰元折算壹日
。
丁○○毀棄他人之鐵皮遮雨棚及活動蓬布雨遮，足以生損害於他人，處拘役拾日，
如易科罰金，以佰元折算壹日；又公然侮辱人，處罰金壹仟元，如易服勞役，以
佰元折算壹日。
乙○○○共同以強暴妨害人行使權利，處拘役拾日，如易科罰金，以佰元折算壹
日。
甲○○共同以強暴妨害人行使權利，處拘役拾日，如易科罰金，以佰元折算壹日
；又公然侮辱人，處罰金壹仟元，如易服勞役，以佰元折算壹日。
丙○○、乙○○○其餘被訴毀損部分均無罪。
    事  實
一、乙○○○、丁○○前因繼承坐落宜蘭縣頭城鎮○○路七十號之房屋（被繼承人林
    明毅），嗣因就該屋之出租範圍、期間問題，與承租之辛○○發生爭執，雙方約
    定靜候調解，於辛○○交出鑰匙後，於民國九十年十二月三日，乙○○○、丙○○、甲○○、戊○○（戊○○部分未據起訴）四人基於共同犯意，以強暴之方法
    ，強行將辛○○放置於上開房屋內之物品搬出，妨害辛○○權利之行使，甲○○
    並另行基於公然侮辱之犯意，在上開房屋一樓鐵門以紅色油漆噴寫「神棍」、「
    謀奪家產」、「不要臉」等字眼，公然以客觀上足以貶抑人格及社會評價之方式
    侮辱辛○○；丁○○復基於毀損他人之物之犯意，於九十年十二月四日上午九時
    許，僱用不知情之工人陳朝傳等二人（起訴書誤載為三人），前往上開房屋，將
    辛○○架設於該處之鐵皮遮雨棚及活動蓬布雨遮拆下毀棄，使上述之物喪失其原
    有擋雨之功能，足以生損害於辛○○；丁○○復基於公然侮辱之犯意，於九十一
    年一月二十三日前往上址，在該址一樓鐵門以白色油漆噴寫「神棍」之字眼，公
    然以客觀上足以貶抑人格及社會評價之方式侮辱辛○○。
二、案經辛○○訴由臺灣宜蘭地方法院檢察署檢察官偵查起訴。
    理  由
甲、被告乙○○○被訴妨害自由犯行部分；被告甲○○被訴妨害自由、公然侮辱犯行
    部分；被告丙○○被訴妨害自由犯行部分；被告丁○○被訴毀損、公然侮辱犯行
    部分：
一、訊據被告甲○○坦承於右揭時、地，以紅色油漆噴寫「神棍」、「謀奪家產」、
    「不要臉」等字眼，以此方式公然侮辱告訴人辛○○；被告丁○○亦坦承於右揭
    時、地，以白色油漆噴寫「神棍」字眼，以此方式公然侮辱辛○○。惟被告乙○○○、丙○○、甲○○均否認有以強暴之方式，妨害告訴人權利行使之犯行；被
    告丁○○則否認有毀損他人之物等犯行，並均辯稱：上開宜蘭縣頭城鎮○○路七
    十號房屋，原係林明毅生前自己居住使用，並未出租予告訴人，嗣後林明毅死亡
    ，因就該屋之出租範圍、期間問題與告訴人發生爭執，於告訴人將該屋鑰匙交出
    ，雙方約定靜候調解時，渠等三人於九十年十二月三日以鑰匙開啟房屋，將該屋
    內之瓦斯爐、鍋子、碗盤、桌椅及腳踏車等物搬出戶外，於搬移上述物品時，告
    訴人僅在旁拍照未發一語，渠等均未為任何強暴脅迫之行為，且該屋之鐵皮遮雨
    棚及活動蓬布雨遮，均係林明毅先前所架設，而與告訴人無關云云。然查：
  (一)被告甲○○於上開房屋一樓鐵門以紅色油漆噴寫「神棍」、「謀奪家產」、「不
    要臉」字眼，被告丁○○則以白色油漆噴寫「神棍」字眼，業據告訴人指訴綦詳
    ，並有被告甲○○、丁○○於噴寫後之現場照片附卷可證。而按「神棍」、「謀
    奪家產」、「不要臉」等字眼，於客觀上對告訴人之社會評價已足以致生負面影
    響，乃為侮辱之詞，且被告二人於緊鄰馬路之門口噴寫上開侮辱字眼，均足以使
    不特定人或多數人得以共見共聞，應已達公然之程度，被告甲○○、丁○○此部
    分之犯行堪以認定。
  (二)次查，坐落宜蘭縣頭城鎮○○路三十二號之房屋，於六十八年七月一日因門牌整
    編為宜蘭縣頭城鎮○○路六十六、六十八、七十號，有卷附臺灣省宜蘭縣頭城鎮
    戶政事務所門牌證明書可參。而就宜蘭縣頭城鎮○○路七十號房屋之租賃權爭執
    ，證人庚○○於本院調查時證稱：當初告訴人辛○○與林明毅簽訂房屋租賃契約
    ，簽訂契約時伊有在場，當時承租的房子是纘祥路六十六、六十八、七十號房子
    ，第一次簽約是在纘祥路七十號的家裡，第二次是在法院公證處，伊是林明毅找
    來的保證人，於公證書上載明民峰路三十二號，是因為與權狀上住址不符，所以
    依公證人請求改為明峰路三十二號，而纘祥路七十號的二樓由辛○○在使用，一
    樓部分因為林明毅行動不便，所以只使用樓梯間下面的地方等語（參見本院九十
    一年五月十七日訊問筆錄），並有房屋租賃契約書及臺灣宜蘭地方法院公證處公
    證書等影本附卷可稽。而依該房屋租賃契約書及公證書所載，上開房屋租金係每
    月新台幣（下同）一萬一千元，除據被告丙○○自承收受該筆金額外（參見九十
    一年一月二十四日偵訊筆錄），亦有自八十九年七月起至九十年十一月，被告丙○○、乙○○○收受租金之收取租金紀錄影本一份在卷可憑。堪認告訴人就位於
    宜蘭縣頭城鎮○○路七十號之房屋確有租賃權之存在。而被告乙○○○、丙○○
    、甲○○及案外人戊○○，於九十年十二月三日前往宜蘭縣頭城鎮○○路七十號
    房屋，將告訴人辛○○放置於該處之物品搬出，業據被告乙○○○、丙○○、甲○○自承外，亦與案外人戊○○於本院調查時證述情節相符（參見本院九十一年
    四月二十六日訊問筆錄）。並有乙○○○、丙○○、甲○○、戊○○搬運物品之
    照片四幀（九十年度偵字第三六五一號卷第十七頁）附卷可證。依上所述，被告
    乙○○○、丙○○、甲○○三人以強暴之方式妨害告訴人權利行使之犯行堪以認
    定。
  (三)就宜蘭縣頭城鎮○○路七十號房屋外所架設之鐵皮遮雨棚及活動蓬布雨遮，究係
    林明毅生前架設，或告訴人辛○○架設一節。經查：證人己○○於本院調查時證
    稱：於七、八年前辛○○請伊去搭建頭城鎮○○路六十六、六十八、七十號活動
    式帆布雨棚，雨棚的顏色是黃色為底，上面是紅綠條紋等語（參見九十一年六月
    十八日訊問筆錄）；證人壬○○於本院調查時證稱：於八、九年前辛○○請伊搭
    設鐵皮遮雨棚，總金額大約九千元，並由辛○○支付等語（參見本院九十一年六
    月二十八日訊問筆錄）。從證人己○○、壬○○之證述，足認宜蘭縣頭城鎮○○
    路七十號房屋外之鐵皮遮雨棚及活動蓬布雨遮，均係由告訴人辛○○雇人搭設無
    訛。而被告丁○○於九十年十二月四日雇請陳朝傳前往拆除雨棚，業據被告丁○○自承在卷，亦與證人陳朝傳於本院審理時證稱：伊受丁○○雇用前往拆除宜蘭
    縣頭城鎮○○路七十號雨棚，當時伊帶了一個工人過去，而丁○○係以三千元雇
    用伊等語相符（參見本院九十一年十月三十日審判筆錄）。復有拆除現場照片二
    幀（九十年度偵字第三六五一號卷第十九頁）附卷可證。綜上所陳，被告丁○○
    雇用不知情之工人陳朝傳前往拆除宜蘭縣頭城鎮○○路七十號房屋外之鐵皮遮雨
    棚及活動蓬布雨遮之犯行堪以認定。
二、核被告丙○○所為，係犯刑法第三百零四條第一項以強暴妨害人行使權利罪；被
    告丁○○所為，係犯刑法第三百零九條第一項公然侮辱罪、第三百五十四條毀損
    罪；被告乙○○○所為，係犯刑法第三百零四條第一項以強暴妨害人行使權利罪
    ；被告甲○○所為，係犯刑法第三百零四條第一項以強暴妨害人行使權利罪、第
    三百零九條第一項公然侮辱罪。被告乙○○○、丙○○、甲○○及案外人戊○○
    就上揭以強暴妨害人行使權利犯行，有犯意聯絡及行為之分擔，皆為共同正犯。
    被告丁○○雇用不知情之工人陳朝傳拆除雨棚，應為前揭刑法第三百五十四條毀
    損罪間接正犯。爰審酌被告四人犯罪之目的、手段，被害人因犯罪所生之損害，
    及犯罪後態度等一切情狀，分別量處如主文所示之刑，並就拘役部分諭知易科罰
    金之折算標準及罰金部分諭知易服勞役之折算標準，以示懲儆。
乙、被告乙○○○、丙○○被訴毀損犯行部分：
一、公訴意旨略以：被告乙○○○、丙○○與被告丁○○基於毀損他人之物之犯意聯
    絡，於九十年十二月四日，帶領不知情之工人前往宜蘭縣頭城鎮○○路七十號，
    將該處所鐵皮遮雨棚及活動蓬布雨遮拆除，因認被告乙○○○、丙○○涉有刑法
    第三百五十四條毀損罪嫌。
二、本件公訴人認被告乙○○○、丙○○涉有右揭毀損犯行，係以告訴人之指訴及被
    告乙○○○、丙○○於偵訊時之自白為其主要論據。訊據被告乙○○○、丙○○
    均堅詞否認有毀損犯行，並均辯稱：渠等係事後才知道丁○○雇用工人拆除雨棚
    ，而當時渠等均不在現場等語。
三、按犯罪事實應依證據認定之，無證據不得推定其犯罪事實，且被告之自白，不得
    作為有罪判決之唯一證據，仍應調查其他必要之證據，以察其是否與事實相符；
    另不能證明被告犯罪者，應諭知無罪之判決，刑事訴訟法第一百五十四條、第一
    百五十六條第二項、第三百零一條分別定有明文。又刑事訴訟法上認定犯罪事實
    所憑之證據，雖不以直接證據為限，間接證據包括在內，然而無論直接證據或間
    接證據，其為訴訟上之證明，須於通常一般之人均不致有所懷疑，而得確信其為
    真實之程度者，始得據為有罪之認定，惟採用間接證據時，必其所成立之證據，
    在直接關係上，雖僅足以證明他項事實，而採此他項事實，本於推理之作用，足
    以證明待證事項者，方為合法，若係憑空之推想，則尚非間接證據，且如未發現
    相當證據，或證據不足以證明，自不能以推測或擬制之方法，以為裁判之基礎，
    又告訴人之告訴，係以使被告受刑事訴追為目的，是其陳述是否與事實相符，仍
    應調查其他證據以資審認，最高法院分別著有七十六年台上字第四九八六號、三
    十二年上字第六七號、四十年台上字第八六號、五十二年台上字第一三○○號判
    例可資參照。
四、經查：被告丁○○自承雇用陳朝傳前往拆除雨棚，並於事後告知被告乙○○○、
    丙○○二人。且證人陳朝傳於本院調查時亦證稱：當日伊帶了一個工人，係丁○○帶伊前往等語（參見本院九十一年十月三十日審判筆錄）。復依告訴人所攝之
    前揭拆除雨棚現場照片，其中均無被告乙○○○、丙○○在場。則尚難僅憑告訴
    人之指訴，遽認被告乙○○○、丙○○有右揭毀損之犯行。此外，復查無任何積
    極證據，足認被告乙○○○、丙○○確有公訴人所指之毀損犯行，不能證明被告
    犯罪，此部分依法應諭知無罪之判決。
據上論斷，應依刑事訴訟法第二百九十九條第一項前段、第三百零一條第一項，刑法
第二十八條、第三百零四條第一項、第三百零九條第一項、第三百五十四條，第四十
一條第一項前段、第四十二條第二項，罰金罰鍰提高標準條例第一條前段、第二條判
決如主文。
本案經檢察官賴慶祥到庭執行職務
中      華      民      國    九十一    年     十一     月     十三     日
                                  臺灣宜蘭地方法院刑事第二庭
                                        審判長法  官  黃  永  勝
                                              法  官  郭  顏  毓
                                              法  官  辜  漢  忠
右正本證明與原本無異。
如不服本判決，應於判決送達後十日內向本院提出上訴狀( 應附繕本 )。
                                              書記官  林  秀  麗
中      華      民      國    九十一    年     十一     月     十四     日
附錄本案論罪科刑法條全文：
刑法第三百零四條第一項
以強暴、脅迫使人行無義務之事或妨害人行使權利者，處三年以下有期徒刑、拘役或
三百元以下罰金。
刑法第三百零九條第一項
公然侮辱人者，處拘役或三百元以下罰金。
刑法第三百五十四條
毀棄、損壞前二條以外之他人之物或致令不堪用，足以生損害於公眾或他人者，處二
年以下有期徒刑、拘役或五百元以下罰金。
